臺灣橋頭地方法院刑事判決　
111年度交訴字第11號
公  訴  人  臺灣橋頭地方檢察署檢察官
被      告  沈四敏



上列被告因公共危險案件，經檢察官提起公訴（110 年度偵字第
5473號），本院判決如下：
    主    文
沈四敏犯肇事致人傷害逃逸罪，處有期徒刑陸月，如易科罰金，
以新臺幣壹仟元折算壹日。緩刑貳年，並應向公庫支付新臺幣參
萬元。
    犯罪事實
一、沈四敏於民國110 年1 月20日下午5時40分許，駕駛車牌號
    碼00-0000號自用小貨車，沿高雄市○○區台00縣道由北往南
    方向行駛，行經上開路段之○○○○○路00右0號電桿處與○○產業
    道路路口（下稱案發地點），本應注意車輛行駛至交岔路口
    ，右轉彎時，應距交岔路口30公尺前顯示方向燈，且應注意
    兩車並行之間隔，而依當時天候晴，仍有日間自然光線，路
    面鋪裝柏油、乾燥且無缺陷，亦無障礙物，視距良好，並無
    不能注意之情事，竟疏未於距交岔路口30公尺前顯示方向燈
    ，亦未注意兩車並行之間隔，即貿然右轉○○產業道路，適有
    吳○○騎乘車牌號碼000-0000號普通重型機車，沿同路段同向
    行駛在沈四敏前揭小貨車右後方，亦欲在案發地點右轉，沈
    四敏所駕駛小貨車右側車身遂與吳○○所騎乘機車之左側車頭
    發生碰撞，致吳○○人、車倒地，因而受有左側手部擦傷、左
    側膝部擦傷、下背和骨盆挫傷之傷害（過失傷害部分，未據
    吳○○告訴）。詎沈四敏雖未親眼目睹碰撞過程，然已察覺上
    開碰撞所產生之車輛晃動及聲響與其正常行車狀態有所不同
    ，而已預見其極可能與其他用路人之車輛發生碰撞並因此致
    人受有傷害，仍基於肇事逃逸之不確定故意，未停車查看、
    報警、呼叫救護車、等候員警或救護人員到場處理，亦未留
    下任何聯繫資料，未經吳○○同意，逕自駕駛上開小貨車離開
    現場而逃逸。嗣經警據報前往現場處理，依吳○○提供之行車
    紀錄器錄影畫面，因而循線查悉上情。
二、案經高雄市政府警察局湖內分局報告臺灣橋頭地方檢察署檢
    察官偵查起訴。
　　理    由
一、按被告以外之人於審判外之言詞或書面陳述，除法律有規定
    者外，不得作為證據；惟按被告以外之人於審判外之陳述，
    雖不符合刑事訴訟法第159條之1至第159條之4之規定，但經
    當事人於審判程序同意作為證據，法院審酌該言詞陳述或書
    面陳述作成時之情況，認為適當者，亦得為證據；當事人、
    代理人或辯護人於法院調查證據時，知有刑事訴訟法第159
    條第1 項不得為證據之情形，而未於言詞辯論終結前聲明異
    議者，視為有前項之同意，刑事訴訟法第159 條第1 項及第
    159條之5分別定有明文。本判決下述所引用之傳聞證據，經
    檢察官、被告沈四敏於本院準備程序及審判程序表示同意作
    為證據（見交訴卷第35頁、第187頁），或未於言詞辯論終
    結前聲明異議（見交訴卷第193頁至第198頁），本院審酌上
    開證據資料製作時之情況，核無任何不法之瑕疵，亦認適為
    本案認定事實之依據，依刑事訴訟法第159條之5之規定，均
    有證據能力。　　
二、認定犯罪事實所憑之證據及理由
  ㈠上開犯罪事實，業據被告於本院審判程序坦承不諱（見交訴
    卷第186頁、第199頁至第200頁），核與證人即被害人吳○○
    於警詢及本院審判程序所為之證述相符（見警卷第9頁至第1
    4頁；交訴卷第188頁至第192頁），並有道路交通事故現場
    圖（見警卷第41頁；交訴卷第75頁）、道路交通事故調查報
    告表㈠、㈡（見警卷第43頁至第46頁）、被害人行車紀錄器錄
    影畫面擷圖（見警卷第31頁至第35頁）、案發現場及車損照
    片（見警卷第51頁至第65頁；交訴卷第77頁至第169頁）、
    被害人之高雄市立岡山醫院診斷證明書（見警卷第29頁）、
    被害人所騎乘之車牌號碼000-0000號普通重型機車車輛詳細
    資料報表（見警卷第37頁）、被告所駕駛之車牌號碼00-000
    0號自用小貨車車輛詳細資料報表（見警卷第39頁）、高雄
    市政府警察局舉發違反道路交通管理事件通知單（見警卷第
    67頁）、被害人之高雄市政府警察局湖内分局○○分駐所受理
    刑事案件報案三聯單及受理各類案件紀錄表(見警卷第71頁
    至第75頁)附卷可稽，復經本院勘驗案發時被害人行車紀錄
    器錄影明確，有本院勘驗筆錄及擷圖在卷可參（見審交訴卷
    第59頁；交訴卷第37頁至第38頁、第43頁至第59頁），洵堪
    認定。
　㈡證人吳○○於警詢、本院審判程序證述：在本件交通事故發生
    前，伊騎乘在被告小貨車同向右後方已經有一段時間，被告
    在接近案發地點時才突然顯示方向燈，致伊機車左側車頭與
    被告小貨車右後方車身發生碰撞，伊沒有發現被告行車狀態
    有異常的情形，被告車輛沒有停止、變慢或加速的狀況，案
    發地點之路面平整沒有坑洞或顛簸不平的情形，發生碰撞後
    ，伊人、車左側倒地，伊機車有在地面滑行一小段，導致伊
    機車左側車身有警卷第63頁機車白色刮擦痕，案發當時案發
    地點車流量不大等語（見警卷第10頁至第13頁；交訴卷第18
    8頁至第192頁），核與警卷第63頁被害人機車車損照片所示
    左側車身有長條刮擦痕之情形相符，足認吳○○證稱其機車有
    倒地滑行之事，堪以採信。且案發地點車流量不大，亦有本
    院勘驗被害人行車紀錄器錄影擷圖可證（見交訴卷第43頁至
    第59頁），而被害人機車倒地滑行之聲響明顯與被告小貨車
    當時所載水桶內水搖晃的聲響有所不同，參以案發地點車流
    量不大，被告對於被害人機車倒地滑行之聲響應能有所察覺
    。況被告於本院準備程序及審判程序供稱：伊右轉彎時有感
    覺到車身晃動，且和伊原本直行載運水桶的感覺不一樣，伊
    當時有懷疑發生車禍等語（見交訴卷第35頁、第39頁、第19
    9頁）。此外，該段道路路面平整且無缺陷乙節，業據被害
    人於本院審判程序證述在卷（見交訴卷第192頁），並有道
    路交通事故調查報告表㈠在卷可稽（見警卷第43頁），是被
    告應可知案發時其車輛之晃動並非路面顛簸不平所致。準此
    ，被告在案發當下，即便未親眼看見被害人之機車碰撞、倒
    地之過程，而無其已肇事之確信，然透過上開機械刮地之聲
    響及異常車輛晃動，應可預見其極可能已肇事，而有肇事逃
    逸之不確定故意，應堪認定。
　㈢按汽車行駛至交岔路口，右轉彎時，應距交岔路口三十公尺
    前顯示方向燈；且汽車行駛時，駕駛人應注意兩車並行之間
    隔，道路交通安全規則第102 條第1項第4款、第94條第3項
    分別訂有明文。被告既考領有普通小型車駕駛執照，有其駕
    駛執照查詢資料在卷可稽（見交訴卷第13頁），應知上開交
    通規則之規定，則其駕駛汽車行至案發地點，自應注意該等
    規定，而依當時情形，天候晴，有日間自然光線，路面鋪裝
    柏油、乾燥且無缺陷，亦無障礙物，視距良好，並無不能注
    意之情事，有道路交通事故調查報告表（一）在卷可憑（見
    警卷第43頁至第44頁），竟疏未遵守前揭規定，未於交岔路
    口30公尺前顯示方向燈，亦未注意兩車並行之間隔，即貿然
    右轉○○產業道路，致被害人機車之左側車頭與被告所駕駛車
    輛右側車身發生碰撞，致被害人人、車倒地，被告之駕駛行
    為自有過失。又被告之過失行為既係造成被害人人、車倒地
    ，而受有上開傷害之直接原因，則被告之過失行為與被害人
    所受之傷害間，亦有相當因果關係。被告就本件交通事故之
    過失，尚有違反道路交通安全規則第102 條第1項第4款之規
    定，即被告駕駛汽車行至案發地點時，疏未注意未於交岔路
    口30公尺前顯示方向燈，即貿然右轉○○產業道路之事實，有
    被害人之證述可證（見警卷第10頁、第12頁；交訴卷第188
    頁至第189頁），被告亦坦言有此過失駕駛行為（見審交訴
    卷第59頁；交訴卷第34頁），業經本院認定如前，是起訴書
    疏未認定被告就本件交通事故之發生尚有未於交岔路口30公
    尺前顯示方向燈之過失駕駛行為，應予補充。另證人吳○○於
    本院審判程序證述：伊在案發地點是要右轉進入警卷第41頁
    之道路交通事故現場圖上記載4.0的巷子內等語（見交訴卷
    第190頁），是依證人上開所述，其在案發地點是要右轉彎
    ，起訴書認被告之過失駕駛行為另有轉彎車未讓直行之被害
    人機車，應有誤會，併此敘明。
　㈣綜上所述，足認被告之任意性自白與事實相符，洵堪採信。
    本案事證明確，被告上開犯行，堪以認定，應予依法論科。
三、論罪科刑
  ㈠按行為後法律有變更者，適用行為時之法律；但行為後之法
    律有利於行為人者，適用最有利於行為人之法律，刑法第2
    條第1項定有明文。查被告行為後，刑法第185條之4 業經修
    正，於110年5月21日三讀通過，並經總統於110年5月28日以
    華總一義字第11000050241號令公布，自110 年5月30日施行
    。修正前刑法第185條之4係規定：「駕駛動力交通工具肇事
    ，致人死傷而逃逸者，處1年以上7年以下有期徒刑」，修正
    後則規定：「（第一項）駕駛動力交通工具發生交通事故，
    致人傷害而逃逸者，處6月以上5年以下有期徒刑；致人於死
    或重傷而逃逸者，處1年以上7年以下有期徒刑。（第二項）
    犯前項之罪，駕駛人於發生交通事故致人死傷係無過失者，
    減輕或免除其刑」，此次修法係鑑於司法院釋字第777 號解
    釋，認為過去刑法第185條之4肇事逃逸罪有關「肇事」要件
    有違法律明確性原則，且現行刑度規定對情節輕微個案過苛
    而不符憲法罪刑相當原則，為使刑事法律責任更為明確，除
    將「肇事」之要件修正為「發生交通事故」，且縱使駕駛動
    力交通工具發生交通事故致人死傷係無過失，其逃逸者，亦
    予以處罰，課以交通事故當事人應停留在現場向傷者或警察
    等有關機關表明身分，並視現場情形通知警察機關處理、協
    助傷者就醫、對事故現場為必要之處置等責任，以免發生二
    次事故確保公眾交通安全及人身保障，並符合法律明確性原
    則，復依法益侵害之結果，分別規定致人傷害而逃逸者，處
    6月以上5年以下有期徒刑，致人於死或重傷而逃逸者，處1
    年以上7 年以下有期徒刑；另就駕駛人於發生交通事故致人
    死傷係無過失之情形，設有減輕或免除其刑之規定，以兼顧
    個案情節輕重之適當處罰，並合於憲法罪刑相當原則之要求
    。是經比較新舊法之結果，本件於修正前應科處1年以上7年
    以下有期徒刑；修正後則科處6月以上5年以下有期徒刑，顯
    然修正後之新法較有利於被告，依刑法第2條第1項但書規定
    ，本案應適用被告行為後即修正後刑法第185條之4之規定。
    查被告駕駛自用小貨車與被害人所騎乘之機車發生交通事故
    ，並致被害人受有前揭犯罪事實欄所載尚未達刑法第10條第
    4項重傷害程度之一般傷害後逃逸，且其對本件交通事故之
    發生有過失等情，業經本院認定如前；是核被告所為，係犯
    修正後刑法第185條之4第1項前段之肇事致人傷害逃逸罪。
　㈡爰審酌被告因疏未注意交通規則而過失肇事，致被害人受有
    前開傷勢，復於肇事後，不思報警、呼叫救護車、等候員警
    或救護人員到場處理，亦未留下任何聯繫資料，未經被害人
    同意，逕行駕車離開現場，置被害人之生命、身體之安全於
    不顧，實值非難；再衡酌被害人所受之上開傷勢狀況；兼衡
    被告業與被害人達成和解，且已依和解成立內容給付被害人
    完畢，有和解書在卷可證（見審交訴卷第37頁），並經被害
    人陳稱明確（見審交訴卷第63頁；交訴卷第193頁、第201頁
    ）；併考量被告高職畢業之智識程度，從事○○業，年收入約
    新臺幣（下同）40至50萬元，已婚，與母親、配偶及子女同
    住之家庭生活狀況（見交訴卷第200 頁被告於本院審判程序
    所述）等一切情狀，量處如主文所示之刑，並諭知易科罰金
    之折算標準。
  ㈢被告未曾因故意犯罪受有期徒刑以上刑之宣告，有其之臺灣
    高等法院被告前案紀錄表在卷可憑（見交訴卷第179頁）。
    其因一時失慮，致罹刑典，犯後初雖否認犯行，然終能坦承
    犯行，並業與被害人達成和解，且已依和解成立內容給付被
    害人，已如前述，足認被告確有悔意，且被害人亦表示同意
    給與被告緩刑之意（見審交訴卷第63頁；交訴卷第201頁）
    ，本院審酌上情，信被告經此刑之宣告後，應知警惕而無再
    犯之虞，因認前開對其所宣告之刑，以暫不執行為當，爰依
    刑法第74條第1項第1款規定，宣告緩刑2年，以啟自新。再
    斟酌被告因肇事致被害人受傷後，不思救助，逕行駕車離開
    現場，置被害人生命、身體之安全於不顧，凸顯其法紀觀念
    仍有所欠缺，是依同條第2 項第4款之規定，命被告應向公
    庫支付3萬元，以修復其犯行對法秩序之破壞。另依刑法第7
    5條之1第1項第4款規定，違反上開負擔情節重大，足認原宣
    告之緩刑難收其預期效果，而有執行刑罰之必要者，得撤銷
    緩刑之宣告，附此敘明。
據上論斷，應依刑事訴訟法第299條第1 項前段，刑法第2條第1
項但書、（修正後）第185條之4第1 項前段、第41條第1項前段
、第74條第1項第1 款、第2項第4款，判決如主文。
本案經檢察官靳隆坤提起公訴，檢察官梁詠鈞到庭執行職務。
中    華    民    國  111     年    6    月    24     日
                  刑事第三庭  審判長法  官  張瑋珍
                                    法  官  羅婉怡
                                    法  官  翁碧玲
以上正本證明與原本無異。
如不服本判決應於收受送達後20日內向本院提出上訴書狀，並應
敘述具體理由；如未敘述上訴理由者，應於上訴期間屆滿後20日
內向本院補提理由書（均須按他造當事人之人數附繕本）「切勿
逕送上級法院」。
中　　華　　民　　國　　111 　年　　6 　　月　　24　　日
　　　　　　　　　　　　　　　　　　書記官  武凱葳
　　　　　　　　　　　　　　　　　　　
附錄本案論罪科刑法條 
修正後中華民國刑法第185條之4
駕駛動力交通工具發生交通事故，致人傷害而逃逸者，處6 月以
上5 年以下有期徒刑；致人於死或重傷而逃逸者，處1 年以上7
年以下有期徒刑。
犯前項之罪，駕駛人於發生交通事故致人死傷係無過失者，減輕
或免除其刑。